【裁判字號】    91,訴,3275
【裁判日期】    920924
【裁判案由】    居留事件
【裁判全文】
臺北高等行政法院判決                            九十一年度訴字第三二七五號
                              .
    原      告  甲○○
    被      告  內政部警政署入出境管理局
    代  表  人  曾文昌（局長）
    訴訟代理人  乙○○
右當事人間因居留事件，原告不服內政部中華民國九十一年八月五日台內訴字第○九
一○○○四○九四號（案號：0000000000）訴願決定，提起行政訴訟。本
院判決如左：
    主  文
原告之訴駁回。
訴訟費用由原告負擔。
    事  實
一事實概要：
  第三人即原告之配偶羅望平為大陸地區人民，與原告於民國（下同）八十五年五月
  三日結婚，八十七年五月六日經由西南旅行社向被告申請居留案（下稱系爭案），
  九十年九月二日來臺探親，不得在臺工作，九十一年二月二十一日高雄縣警察局鳳
  山分局在鳳山市○○○路二○一號阿興檳榔店查獲羅望平從事與許可目的不符之賣
  檳榔、香煙工作，於同年二月二十四日強制出境。被告乃依大陸地區人民在臺灣地
  區定居或居留許可辦法（下稱居留許可辦法）第十三條第一項第二款規定，以九十
  一年三月十九日境居美字第○九一○○三三三八五號處分書否准系爭居留案。原告
  不服，向內政部提起訴願，主張其妻羅望平因即將離台，在朋友檳榔攤話別，警訊
  筆錄係受警察脅迫所做成云云，經內政部以九十一年八月五日台內訴字第○九一○
  ○○四○九四號訴願決定駁回，原告仍不服，遂向本院提起行政訴訟。
二兩造聲明：
  (一)原告聲明：
    1.原處分及訴願決定均撤銷。
    2.被告對於系爭居留事件應作成核准居留之行政處分。
  (二)被告聲明：駁回原告之訴。
三兩造之爭點：原告配偶是否有從事與許可目的不符工作之情事？
  (一)原告主張之理由：
    原告之配偶羅望平因即將於九十一年二月二十四日離台，在朋友之檳榔攤話別，
    警察前來硬指原告配偶從事賣檳榔工作，帶回警局作筆錄，警察要求一定要照警
    察意思說，否則要將原告配偶送往新竹坐牢，原告及其配偶害怕被送去坐牢，只
    好按照警察意思作筆錄。此可從筆錄中「我剛上班二天，還沒有談到每月薪資多
    少錢，也還沒有領到錢。」得知。查原告配偶依規定應於九十一年二月二十四日
    離台出境，返回大陸，在九十一年二月二十日及二十一日根本不可能再去上班賣
    檳榔，更不可能談到每月上班薪資多少錢，此項供述顯然與事實不相符合，自難
    據為本件否准之依據。
  (二)被告主張之理由：
    按大陸地區人民申請在台灣地區定居或居留，有從事與許可目的不符之活動或工
    作者，不予許可，為居留許可辦法第十三條第一項第二款所明定。原告所陳與友
    人話別雖屬人情之常，惟查羅女於警局所製之筆錄中，對工作之性質、時間均指
    稱甚詳，筆錄內亦載稱「貨物賣出日報表」有羅女士之筆跡，則羅女士於來臺探
    親期間，未經主管機關（行政院勞工委員會）許可，即從事與許可目的不符之工
    作事實明確，其居留申請案，被告依規定為不予許可之處分，並無違誤不當之處
    。
    理  由
一按「大陸地區人民申請在台灣地區定居或居留，有從事與許可目的不符之活動或工
  作者，不予許可。」，大陸地區人民在臺灣地區定居或居留許可辦法（下簡稱許可
  辦法）第十三條第一項第二款定有明文。而上開辦法係依臺灣地區與大陸地區人民
  關係條例（下簡稱兩岸條例）第十七條第八項規定訂定之。依兩岸條例第十七條第
  四項規定於居留期間得在台灣地區工作規定之反面解釋，則在申請居留期間應不得
  工作，是許可辦法上開規定於申請居留，有從事與許可目的不符之活動或工作者不
  予許可之部分符合母法授權之意旨，合先敘明，
二本件原告之配偶羅望平為大陸地區人民，於九十年九月二日來臺探親，期間為高雄
  縣警察局鳳山分局於九十一年二月二十一日在鳳山市○○○路二○一號「阿興檳榔
  店」查獲從事與許可目的不符之工作，有羅望平警訊筆錄及中華民國臺灣地區旅行
  證一紙附於原處分卷及訴願卷可稽，原告雖稱羅望平是在朋友檳榔攤話別，並非從
  事賣檳榔工作云云，惟查羅望平於警訊坦承「二十日至二十一日兩天在該檳榔店工
  作上班，賣檳榔、香煙」、「我在二十日下午十六時至晚上二十二時，二十一日下
  午十六時至二十二時上班」、「我老公的朋友洪進興僱用我賣檳榔」、「我剛上班
  二天，還沒有談到每月薪資多少錢，也還沒有領到錢」、「該二十日及二十一日的
  日報表上的品名及金額是老板寫上去，表上售出的數量是我劃的」等語綦詳，警訊
  時原告亦在場，所述顯係卸責之詞，核無可採。羅望平未經主管機關（行政院勞工
  委員會）許可，即從事與許可目的不符之工作，事實明確，堪予認定。是高雄縣警
  察局鳳山分局於同年二月二十四日強制羅望平出境，被告於同年三月十九日以境居
  美字第○九一○○三三三八五號不予許可處分書否准羅望平於八十七年五月六日由
  西南旅行社代申請之來臺居留案，揆諸首揭規定，原處分並無違誤，訴願決定予以
  維持，亦無不合，原告訴請撤銷訴願決定及原處分，判命被告作成許可原告配偶居
  留之行政處分，於法無據，應予駁回。
據上論結，本件原告之訴為無理由，爰依行政訴訟法第九十八條第三項前段，判決如
主文。
中      華      民      國    九十二    年      九      月    二十四    日
                  臺 北 高 等 行 政 法 院   第 一 庭
                                     審 判 長 法  官  王立杰
                                              法  官  黃本仁
                                              法  官  王碧芳
右為正本係照原本作成。
如不服本判決，應於送達後二十日內，向本院提出上訴狀並表明上訴理由，如於本判
決宣示後送達前提起上訴者，應於判決送達後二十日內補提上訴理由書（須按他造人
數附繕本）。
中      華      民      國    九十二    年      九      月    二十五    日
                                              書記官  陳幸潔


司法院資訊處製作；財團法人民間司法改革基金會備份。
